【裁判字號】    97,交簡上,16
【裁判日期】    980123
【裁判案由】    過失傷害
【裁判全文】
臺灣嘉義地方法院刑事判決            97年度交簡上字第16號
上  訴  人  臺灣嘉義地方法院檢察署檢察官
上  訴  人  甲○○
即  被  告
上列上訴人因被告過失傷害案件，不服本院97年度朴交簡字第18
號中華民國97年1月29日第一審簡易判決處刑（偵查案號：臺灣
嘉義地方法院檢察署96年度偵字第8693號），提起上訴，本院管
轄之第二審合議庭判決如下：
    主  文
原判決撤銷。
甲○○犯過失傷害罪，處有期徒刑肆月，如易科罰金，以新臺幣
壹仟元折算壹日。
    犯 罪 事 實
一、甲○○於民國96年6月23日凌晨5時許，駕駛車牌號碼QG-824
    1號自用小客車，沿嘉義縣六腳鄉縣內側車道由西
    往東方向行駛，途經嘉義縣六腳鄉縣「灣內大橋」
    東端處之無號誌交岔路口（下稱事故地點）時，甲○○原應
    注意駕駛車輛於劃設有分向限制線，而未設有速限標誌之道
    路行駛時，行車時速不得超過50公里，且行經無號誌交岔路
    口，應減速慢行，作隨時停車之準備，而依當時天候晴、晨
    光、柏油路面乾燥無缺陷、無障礙物、視距良好，並無不能
    注意之情況，竟疏未注意及此，猶貿然以時速約60至70公里
    超速行駛，適有同向前方車道乙○○騎乘車牌號碼LYD- 901
    號普通重型機車，沿分向限制線右側附近由西往東行經前揭
    事故地點時，亦疏未注意汽車行駛至交岔路口時，右轉彎車
    應讓直行車先行，即貿然右轉欲至灣內大橋下，被告所駕駛
    之前揭自用小客車遂不慎自後撞擊乙○○所騎乘之機車右側
    車身，致乙○○人車倒地受有顱內出血及其他精神官能症之
    傷害。
二、案經乙○○訴由嘉義縣警察局朴子分局報告臺灣嘉義地方法
    院檢察署檢察官聲請以簡易判決處刑。
    理  由
一、按被告以外之人於審判外之言詞或書面陳述，除法律有規定
    者外，不得作為證據；又被告以外之人於審判外之陳述，雖
    不符合同法第159 條之1 至第159 條之4 之規定，但經當事
    人於審判程序同意作為證據，法院審酌該言詞陳述或書面陳
    述作成時之情況，認為適當者，亦得為證據。當事人、代理
    人或辯護人於法院調查證據時，知有第159 條第1 項不得為
    證據之情形，而未於言詞辯論終結前聲明異議者，視為有前
    項之同意，刑事訴訟法第159 條第1 項及第159 條之5 分別
    定有明文。查本案下列所引之供述證據，雖屬傳聞證據，惟
    當事人於本院審判期日中無意見不予爭執，且迄至言詞辯論
    終結前亦未聲明異議，本院審酌上開證據資料製作時之情況
    ，尚無違法不當及證明力明顯過低之瑕疵，亦認為以之作為
    證據應屬適當，故依前開規定，逕依刑事訴訟法第159 條之
    5 規定，認前揭證據資料均有證據能力。
二、被告甲○○於前揭時間，駕駛車牌號碼QG-8241號自用小客
    車，沿嘉義縣六腳鄉縣內側車道由西往東方向行駛
    ，途經事故地點時，疏未注意減速慢行，貿然以時速約60至
    70公里超速行駛，而不慎自後撞擊同向前方車道由告訴人乙
    ○○所騎乘車牌號碼LYD-901號普通重型機車，致乙○○人
    車倒地受有顱內出血及其他精神官能症之傷害等情，業據被
    告莊浩程於本院審理時坦承不諱，核與告訴人乙○○之指訴
    相符，復有道路交通事故調查報告表、道路交通事故地點圖
    、交通事故談話紀錄表各1份、長庚紀念醫院嘉義分院出具
    告訴人之診斷證明書2份及交通事故地點照片4張等資料在卷
    可憑，上開事實堪予認定。又告訴人案發當時，騎乘前揭機
    車沿分向限制線右側附近，由西往東至事故地點時，即右轉
    欲至灣內大橋下等情，業據告訴人於警詢陳稱：伊當時沿嘉
    54線西向東騎乘重機車至事故地點欲右轉進入灣內橋下引道
    等語（見警卷第8頁），及本院審理時證稱：伊原騎在雙黃
    分隔線（即分向限制線）右邊，至事故地點，要彎到橋下等
    語明確（見本院卷一，第53頁），參酌卷附道路交通事故現
    場圖（見警卷第15頁），告訴人所騎乘之機車刮地痕起點距
    分向限制線有2.4公尺之遠，已非分向限制線附近，另就卷
    附交通事故地點照片6張（見本院卷一第92至94頁）觀之，
    告訴人倒地之機車車身係呈右斜左側車身倒地狀態，右側車
    身毀損，被告所駕駛之前揭車輛保險桿左前角有刮、擦痕等
    情，足認於事發當時，告訴人之機車確有右轉之情形，故機
    車右側車身遭被告所駕駛之自小客車撞及而毀損，並呈右斜
    左側車身倒地狀態。告訴人本院審理時或稱其於事故地點尚
    未右轉即遭被告自小客車撞及，或稱伊當時騎乘機車，並非
    要右轉至灣內大橋下，而係欲直行至嘉59線道才要右轉云云
    ，然告訴人陳述，前後不一，其真實性已有可疑，且與卷附
    道路交通事故地點圖、及交通事故地點照片6張所示情形有
    違，顯係事後卸責之詞，即難憑採。再告訴人指稱其因受有
    前揭傷害，致無法與人正常交談，生活起居無法自理云云，
    業已符合刑法第10條第4項第3款「毀敗語能、味能或嗅能」
    及同條第6款「其他於身體或健康有重大不治或難治之傷害
    」之重傷害，然查告訴人於本院準備程序或審理時，對於本
    院所訊問題，均能於瞭解後正常回覆而無窒礙，甚且於本院
    訊問被告有關告訴人於案發當時騎乘機車係直行或右轉時，
    尚能因不滿被告之回答而插嘴指陳被告自後追撞其所騎機車
    ，有本院準備程序及審判筆錄可稽，且告訴人數次於本院開
    庭，均無須他人攙扶，行動自如，是告訴人是否確如其所自
    陳無法與人正常交談，生活起居無法自理云云已非無疑，再
    者本院就被告前揭傷害送請財團法人長庚紀念醫院嘉義分院
    鑑定，該院函覆鑑定結果略以：黃君車禍受傷後部分認知功
    能下降，情緒亦間接受到影響，而處於憂鬱症狀態，成為「
    精神官能症」及部分自律神經失調，與人交談的能力部分受
    到影響，惟應未達毀敗語能之程度，該君生活勉強可以自理
    ，應未符合其他於身體或健康有重大不治或難治之情形。至
    黃君味能、嗅能，一般而言味覺及嗅覺為患者主觀陳述難以
    依科學儀器量化範圍，故關於黃君味能及嗅能是否達毀敗程
    度，無法適當衡量，有該院97年6月12日（97）長庚院嘉字
    第00605號函文在卷足憑（見本院卷一，第44頁），足認告
    訴人語能並未毀敗，亦無「其他於身體或健康有重大不治或
    難治之傷害」等情形，至告訴人主張味能及嗅能是否達毀敗
    程度，經上開鑑定結果，亦乏證據足以證明，故本院無從據
    以認定告訴人所受前揭傷害業已符合刑法「重傷害」之要件
    。綜據上情，堪認被告駕駛前揭自用小客車，行至無號誌交
    叉路口之事故地點，不啻未減速慢行，反超速行駛，撞及於
    該處貿然右轉欲至灣內大橋下之告訴人所騎機車右側車身，
    致告訴人車倒地受有前揭傷害一情即堪認定。
三、按駕駛車輛於劃設有分向限制線，而未設有速限標誌之道路
    行駛時，行車時速不得超過50公里，且行經無號誌交岔路口
    ，應減速慢行，作隨時停車之準備，道路交通安全規則第93
    條第1項第1、2款定有明文。查被告係領有駕駛執照之人，
    此有道路交通事故調查報告表可據，是其對於應遵守上開規
    定自難諉為不知，且依上開道路交通事故調查報告表所載，
    事故當時天候晴、晨光、柏油路面乾燥無缺陷、無障礙物、
    視距良好，並無不能注意之情況，詎仍疏未注意上開規定，
    因而肇事，致告訴人受有上開傷害，足見被告確有違反上述
    交通安全規定甚明。又本件事故經送臺灣省嘉雲區車輛行車
    事故鑑定委員會鑑定結果為：「乙○○駕駛普通重機車，行
    經無號誌交岔路口，自分向限制線右側附近，右轉彎車未讓
    直行車先行，為肇事主因。甲○○駕駛自小客車，行經無號
    誌交岔路口，未減速反超速行駛，為肇事次因」等情，有臺
    灣省嘉雲區車輛行車事故鑑定委員會97年8月6日鑑定意見書
    存卷足參（見本院卷一第72至74頁），另經送臺灣省車輛行
    車事故覆議鑑定委員會覆議，亦維持前揭鑑定意見，此亦有
    覆議委員會97年12月17日覆議字第0976204743號函1紙在卷
    可按（見本院卷一第109頁），均與本院上開認定一致，益
    證被告之駕車行為確有過失至為灼然。又告訴人騎乘重型機
    車雖亦有前揭過失，惟本件車禍既係被告前揭過失行為所合
    併肇致，被告仍不得因此解免其過失責任。而告訴人因本件
    車禍受有前開傷害，業如前述，是被告之過失行為與告訴人
    之傷害結果間，顯具有相當因果關係甚明。綜上所述，本件
    事證明確，被告犯行，堪以認定，應依法論科。
四、核被告所為，係犯刑法第284條第1項前段之過失傷害罪。被
    告於車禍事故發生後，在有偵查犯罪職權之公務員或機關尚
    尚未查知其車禍之過失傷害犯罪事實前，停留現場並主動向
    前往處理之員警表示其為肇事人並自首接受裁判等情，有道
    路交通事故肇事人自首情形紀錄表1紙在卷可稽（見原審卷
    第5頁），是被告所為與刑法第62條前段規定自首之條件相
    符，爰依法減輕其刑。原判決予以論罪科刑，固非無見，惟
    查：(一)告訴人對本件車禍之發生與有過失，且為肇事主因，
    業如前述，原判決疏未審酌，容有未洽。(二)又原判決援引檢
    察官聲請簡易判決處刑書關於犯罪事實之記載，認被告駕駛
    前揭自小客車超車亦有過失等情，然本件係因告訴人機車於
    事故地點有右轉之行為，致為被告自小客車自後超速不慎撞
    及，是此種情況與告訴人機車正常直行，而被告駕駛自小客
    車欲自後超越不慎撞及之情形尚屬有間，故不宜以被告超車
    有過失予以認定，前揭臺灣省車輛行車事故覆議鑑定委員會
    覆議鑑定意見亦同此認定，是原判決誤認被告有超車過失，
    亦有未洽。被告上訴意旨指摘原判決未斟酌告訴人騎乘前揭
    機車對本件車禍之發生與有過失之事實，為有理由；至檢察
    官依循告訴人請求，以告訴人所受前揭傷害業已構成刑法第
    10條之「重傷害」，被告行為已構成刑法第284條第1項後段
    之過失傷害致人重傷罪，暨本件被告並未符合自首要件，不
    應減輕其刑云云提起上訴，為無理由。惟原審判決既有上述
    可議之處，應由本院撤銷原審判決並自為判決。爰審酌被告
    高職畢業之智識程度，尚無前科素行，被告為肇事次因，告
    訴人為肇事主因，兼衡告訴人所受之傷勢、損害，及被告肇
    事後迄未與告訴人達成和解等一切情狀，量處如主文所示之
    刑，並諭知易科罰金之折算標準。
據上論斷，應依刑事訴訟法第455條之1第1項、第3項、第369條
第1項前段、第364條、第299條第1項前段，刑法第284條第1項前
段、第62條前段、第41條第1項前段，刑法施行法第1條之1第1項
、第2項前段，判決如主文。
本案經檢察官王輝興到庭執行職務。
中    華    民    國    98    年    1     月    23    日
               刑事第五庭    審判長法  官  蔡廷宜
                                   法  官  曾宏揚
                                   法  官  啟夫
上列正本證明與原本無異。
本件不得上訴。
中    華    民    國    98    年    1     月    23    日
                                   書記官  侯麗茹
附錄本判決論罪之法條：
刑法第284條第1項
因過失傷害人者，處6 月以下有期徒刑、拘役或5 百元以下罰金
，致重傷者，處1 年以下有期徒刑、拘役或5 百元以下罰金。


司法院資訊處製作；財團法人民間司法改革基金會備份。
